【裁判字號】    96,上更(二),88
【裁判日期】    970111
【裁判案由】    違反毒品危害防制條例
【裁判全文】
臺灣高等法院花蓮分院刑事判決      96年度上更(二)字第88號
上  訴  人
即  被  告  甲○○
指定辯護人  魏辰州律師
上列上訴人因違反毒品危害防制條例案件，不服中華民國95年5
月24日臺灣花蓮地方法院94年度訴字第351號第一審判決（起訴
案號：臺灣花蓮地方法院檢察署94年度偵字第2998號、第3143號
，併辦案號：95年度偵字第862號），提起上訴，經最高法院第2
次發回更審，本院判決如下：
    主  文
原判決關於販賣第壹級毒品部分撤銷。
甲○○連續販賣第壹級毒品，累犯，處有期徒刑壹拾參年，販賣
第壹級毒品所得新臺幣貳仟元沒收，如全部或一部不能沒收時，
以其財產抵償之，扣案之海洛因壹包（淨重壹點肆參公克，空包
裝重零點貳肆公克）沒收並銷燬之、扣案之行動電話壹支沒收。
    事  實
一、甲○○前曾因違反毒品危害防制條例案件，經臺灣花蓮地方
    法院於民國（下同）93年8月20日判處有期徒刑4月，如易科
    罰金以銀元300元折算1日確定，於93年12月24日易科罰金執
    行完畢。詎仍不知悔改，明知海洛因屬毒品危害防制條例規
    定之第一級毒品，不得非法販賣，竟基於販賣第一級毒品海
    洛因營利之概括犯意，以自己所有之門號0000000000號、
    0000000000號行動電話，作為聯絡毒品交易之工具，由欲購
    買海洛因之人撥打上開行動電話與甲○○聯絡，雙方於電話
    中商議並談妥毒品之交易價格、數量及地點後，再由甲○○
    持海洛因至交易地點交付販賣對象之方式，於附表所示之時
    間、地點，連續多次販賣第一級毒品海洛因予潘世文、詹伯
    瀧、張慧娟及謝淑惠，供其等施用；嗣經警先後於94年8 月
    17日上午9時許、同年9月2日下午3時20分許，持搜索票至其
    位於花蓮縣花蓮市○○街185巷1號住處查獲，並扣得海洛因
    1包（淨重1.43公克，空包裝重0.24公克）、其所有供販賣
    海洛因使用之行動電話1支（不含SIM卡2張，輪流使用門號
    0000000000號、0000000000號）。（被告販賣第二級毒品、
    轉讓第一級毒品及轉讓第二級毒品部分，業經撤回上訴確定
    在案）。
二、案經花蓮縣警察局花蓮分局報請臺灣花蓮地方法院檢察署檢
    察官偵查起訴。
    理  由
一、證據能力之認定：
    按被告以外之人於偵查中向檢察官所為之陳述，除顯有不可
    信之情況者外，得為證據；被告以外之人於檢察事務官、司
    法警察官或司法警察調查中所為之陳述，與審判中不符時，
    其先前之陳述具有較可信之特別情況，且為證明犯罪事實存
    否所必要者，得為證據，刑事訴訟法第159條之1、第159條
    之2分別定有明文。查證人潘世文、張慧娟於警詢時所為陳
    述，與彼等於原審審理中之證述不符，惟彼等於警詢中供述
    各情，其距案發時間較近而其記憶猶新；經與第一審審理中
    供述之情形相較，其等較無來自與被告同庭在場之壓力，亦
    無事後考量利害關係而勾串迴護被告等情事，均較具可信性
    ，則彼等警詢之陳述，與被告有無販賣第一級毒品海洛因與
    其等，顯有必要性；而潘世文於偵查中所為之陳述，業經具
    結，亦無顯不可信之情形，依上開說明，均應認有證據能力
    。
二、上開販賣第一級毒品海洛因予潘世文、詹伯瀧、張慧娟及謝
    淑惠之事實業經被告於本院審理時坦承不諱，核與潘世文於
    警詢、偵查中所述（見94偵字第2998號卷第79-81頁、第89
    頁），與詹伯瀧於原審所述（原審卷第198-201頁），與張
    慧娟於警詢所述（警卷第37-40頁），謝淑惠於原審所述（
    原審卷第182-190頁）大致相同，並有被告販賣海洛因予潘
    世文、張慧娟之監聽譯文在卷可稽（94偵字第2998號卷第85
    、53、55頁），復有甲○○所有供販賣海洛因使用之行動電
    話1支（輪流使用門號0000000000、0000000000號）扣案可
    資佐證，被告犯行堪以定。
三、論罪科刑：
（一）新舊法比較適用：
  １、被告行為後，刑法已於94年2月2日修正公布，於95年7 月
      1日施行。刑法第33條第5款關於罰金刑之規定，由「罰金
      ：1元以上」修正為「罰金：新臺幣1千元以上，以百元計
      算之」。是修正前罰金刑最低額為新臺幣3元，修正後為
      新臺幣1, 000元，而毒品危害防制條例第4條有得併科新
      臺幣之罰金刑部分，經比較新、舊法結果，就罰金刑最低
      額部分，應以被告行為時之法律即修正前刑法第33條第5
      款規定，最有利於被告。
  ２、被告行為後，刑法第56條連續犯之規定業經刪除，於新法
      施行後，被告先後多次販賣海洛因數行為，即應予分論併
      罰。此條刪除雖非犯罪構成要件之變更，然顯已影響行為
      人刑罰之法律效果，自屬法律有變更，比較新舊刑法之規
      定，以舊刑法連續犯之規定較有利於被告，依刑法第2條
      第1項前段之規定，應適用被告行為時之舊刑法論以連續
      犯。
  ３、被告行為後，刑法第65條第2項亦有修正，修正前規定為
      ：「無期徒刑減輕者，為7年以上有期徒刑」。修正後規
      定為：「無期徒刑減輕者，為20年以下15年以上有期徒刑
      」，比較新舊刑法之規定，以舊法規定較有利於被告，依
      刑法第2條第1項前段之規定，應適用被告行為時之舊刑法
      予以減刑。
（二）論罪：核被告所為係犯毒品危害防制條例第4條第1項之販
      賣第一級毒品罪。其持有海洛因進而販賣，持有之低度行
      為為販賣之高度行為所吸收，不另論罪。其先後多次販賣
      海洛因之行為，時間緊接，手法相同，觸犯構成要件相同
      之罪名，顯係基於概括犯意反覆為之，為連續犯，應依修
      正前刑法第56條之規定，論以連續販賣第一級毒品罪，除
      法定刑死刑、無期徒刑依法不得加重外，罰金刑部分應加
      重其刑。另被告甲○○於94年6、7月間販賣海洛因予謝淑
      惠部分，與已起訴有罪部分，有連續犯之裁判上一罪關係
      ，並經蒞庭檢察官當庭補充（見原審卷第76頁），亦為起
      訴之效力所及，本院應併予審理，附此敘明。又被告前曾
      因違反毒品危害防制條例案件，經法院判處有期徒刑4 月
      確定，於93年12月24日執行完畢，有臺灣高等法院被告前
      案紀錄表1份在卷可參，其於5年內故意再犯本件有期徒刑
      以上之罪，為累犯，除法定刑死刑、無期徒刑依法不得加
      重外，罰金刑部分應加重其刑。
（三）減刑：按販賣第一級毒品罪之法定刑為死刑或無期徒刑，
      其中，死刑乃剝奪人生命之刑罰，為罰中之最；無期徒刑
      則限制人身自由無所期限，對受刑人而言，精神折磨至甚
      。然刑罰本旨重在教化，並以卹刑為原則，宣告之刑，當
      應符合社會普遍認知之公平正義，與國民對於法律之感情
      。查被告販賣第一級毒品之次數為8次，所得金額僅2000
      元，數額甚低，如處以法定刑無期徒刑，與社會普遍認知
      之公平正義與國民對法律之感情不符，在客觀上足以引起
      一般人之同情，其情顯可憫恕，爰依刑法第59條之規定，
      就其販賣第一級毒品部分減輕其刑，並依修正前刑法第65
      條之規定減輕其刑為7年以上有期徒刑。爰審酌被告有上
      列之前科紀錄，所犯販賣毒品之罪，殘害自身及他人身心
      健康至鉅，嚴重危害社會秩序，惟販賣數量及金額不大，
      犯後於本院時始坦承犯行等一切情狀，量處如主文所示之
      刑。
（四）沒收：
  １、海洛因部分：扣案之白粉1包含有第一級毒品海洛因成分
      （驗餘淨重1.43公克，空包裝重0.24公克），有法務部調
      查局鑑定通知書在卷可稽，應依毒品危害防制條例第18條
      第1項前段收收並銷燬之。
  ２、販賣所得：被告販賣毒品予證人潘世文、張慧娟2人共計
      得款2,000元部分，應依毒品危害防制條例第19條第1項之
      規定沒收之，如全部或一部不能沒收時以其財產抵償之。
      至被告販賣毒品予詹伯瀧4000元及謝淑惠2000元部分，被
      告供稱尚未收到價款，核與詹伯瀧及謝淑惠所述未交錢給
      被告等語相符，被告既未實際取得財物，即無沒收之餘地
      ，爰不予沒收或宣告以其財產抵償。
  ３、行動電話及SIM卡部分：扣案行動電話1支（不含SIM卡，
      門號為0000000000號、0000000000號），為被告所有，業
      據被告於本院更(一)審審理中供明係用以輪流用上開2個門
      號等語在卷（見本院更(一)審審卷第111頁），為被告供聯
      絡販賣第一級毒品所用之工具，應依毒品危害防制條例第
      19條第1項沒收。至行動電話之SIM卡，其所有權乃屬各該
      發卡之電信公司所有，持用人僅取得使用權等節，為眾所
      周知之事實，扣案之SIM卡2張，既非屬被告所有，又非違
      禁物，與沒收之要件不符，爰不為沒收之諭知。
  ４、分裝袋94個、電子磅秤1個部分：被告供陳均係供安非他
      命使用者之物，亦無證據足認係被告供犯本件販賣第一級
      海洛因所用之工具，且業經原審於被告販賣第二級毒品安
      非他命犯行判決宣告沒收確定，不再宣告沒收。
四、撤銷原判決之理由：
（一）被告販賣毒品予詹伯瀧之地點、次數，與事實不合。
（二）被告行為後，刑法第47條業經修正，惟不論依修正前之刑
      法第47條，或修正後之刑法第47條第1項之規定，被告前
      開所為均構成累犯，對被告而言並無有利或不利之情形，
      不生新舊法比較之問題，自應依一般法律適用原則，應適
      用現行有效之修正後刑法第47條第1項，論以累犯，原判
      決依修正前刑法第47條之規定論以累犯，自有未合。
（三）被告販賣海洛因所得及數量均非甚多，原審未考量其情節
      顯可憫恕及國人對此之法律感情，未依刑法第59條酌減其
      刑，尚有未洽。
（四）被告販賣毒品予詹伯瀧及謝淑惠合計6000元部分並未收得
      款項，原審認定係販賣第一級毒品所得而宣告沒收，仍有
      未洽。
（五）扣案分裝袋94個及電子磅秤1個部分，被告否認是供販賣
      海洛因所用之物，亦無證據可證有關，原審均在販賣海洛
      因主文項下沒收，亦有未合。
（六）扣案門號為0000000000號、0000000000號SIM卡2張，係申
      請人向電信公司所承租，非被告所有之物，原審予以宣告
      沒收，仍有未洽。
據上論斷，應依刑事訴訟法第369條第1項前段、第364條、第299
條第1項前段，毒品危害防制條例第4條第1項、第18條第1項、第
19條第1項，刑法第2條第1項前段、第11條、第47條第1項、第59
條第1項，修正前刑法第56條、第65條第2項，判決如主文。
本案經檢察官乙○○到庭執行職務。
中    華    民    國    97    年    1     月    11    日
                  審判長法  官  何方興
                        法  官  王紋瑩
                        法  官  林鳳珠
以上正本證明與原本無異。
如不服本判決，應於送達後10日內，向本院提出上訴狀。其未敘
述理由者，並應於提出上訴狀後10日內向本院補提理由狀 (須附
繕本)。
                        書記官  陳有信
中    華    民    國    97    年    1     月    11    日
附錄  本判決論罪科刑法條：
毒品危害防制條例第4條
製造、運輸、販賣第一級毒品者，處死刑或無期徒刑；處無期徒
刑者，得併科新臺幣1千萬元以下罰金。
附表：
┌──┬────┬─────┬──────┬────────┐
│編號│販賣對象│ 時  間   │ 地  點     │ 交易金額（新臺 │
│    │、次數  │（民國／年│（均花蓮縣）│ 幣/元）        │
│    │        │月／日／）│            │                │
├──┼────┼─────┼──────┼────────┤
│1   │潘世文  │94年7月27 │花蓮市○○街│1000            │
│    │1次     │日晚上10時│185巷1號被告│                │
│    │        │54分許    │住處附近巷子│                │
├──┼────┼─────┼──────┼────────┤
│2   │詹伯瀧  │94年4、5月│2次在花蓮市 │每次10004次   │
│    │4次     │間        │中央路慈濟醫│合計4000        │
│    │        │          │院的大馬路、│（均未收到錢）  │
│    │        │          │2次在花蓮市 │                │
│    │        │          │三民街臺灣大│                │
│    │        │          │哥門市樓上  │                │
├──┼────┼─────┼──────┼────────┤
│3   │張慧娟  │94年7月26 │花蓮市密多飯│1000            │
│    │1次     │日凌晨2時 │店附近路旁  │                │
│    │        │許        │            │                │
├──┼────┼─────┼──────┼────────┤
│4   │謝淑惠  │94年6、7月│1次在花蓮市 │每次10002次   │
│    │2次     │間        │和平路孫培原│合計2000元      │
│    │        │          │住處        │（均未收到錢）  │
│    │        │          │1次在花蓮市 │                │
│    │        │          │後站明廉國小│                │
│    │        │          │前道路旁    │                │
├──┴────┴─────┴──────┴────────┤
│合計（不含未收到錢部分）                          2000 元 │
└─────────────────────────────┘


司法院資訊處製作；財團法人民間司法改革基金會備份。
